臺灣桃園地方法院民事判決　九十年度再易字第三號
　　再審原告　　甲○○
　　再審被告　　乙○○
　　訴訟代理人　鄒文煌
右當事人間請求清償債務事件，再審原告對於本院民國九十年五月三十一日八十九年
度簡上字第二○一號確定判決提起再審之訴，本院判決如左：
    主      文
再審之訴駁回。
再審訴訟費用由再審原告負擔。
    事      實
甲、再審原告方面：
壹、聲明：
一、鈞院八十九年度簡上字第二○一號民事確定判決應予廢棄。
二、再審被告於鈞院八十八年度桃簡字第九五一號清償債務之訴應予駁回。
貳、陳述：
一、再審被告前向鈞院民事簡易庭提起清償債務之訴，經鈞院八十八年度桃簡字第九
    五一號判決，嗣經再審原告提起上訴，蒙鈞院八十九年度簡上字第二○一號判決
    確定在案，惟該判決之判決理由、認事用法均有違誤。查原確定判決適用法規顯
    然錯誤，亦即依舉證責任分配原則，就借貸之存在，乃應由主張借貸存在之當事
    人負舉證責任，惟原判決以「上訴人所稱之已清償二十五萬元部分，應係另筆借
    款，與本件借款無涉」云云，顯然係認兩造間另有他筆借貸，惟既經再審原告於
    前訴訟中予以否認，乃即應由再審被告負舉證責任才是。且就再審原告已清償新
    台幣（下同）十五萬元部分既為再審被告所不否認，則豈能因再審被告前後之訴
    主張事實一致，即認其主張可採，是此兩部分自屬判決適用法令有所錯誤。
二、兩造間曾有多次訴訟，在台灣桃園地方法院檢察署八十五年度偵字第一二九四六
    號偵查案件中，再審被告稱再審原告向其借款六十萬元，已還十五萬元，尚欠四
    十五萬元，後又再提出親自手寫之文件，表示再審原告向其借款四十五萬元，已
    還十五萬元，尚欠三十萬元，再審被告歷次陳述就借貸金額一再游移不定，足見
    再審被告所述均有不實。本件再審原告實際上僅向再審被告借款二十五萬元，並
    已清償十五萬元，只欠其十萬元，然因再審被告稱借款未還清前，借據即不交還
    再審原告，故而所借款項之借據再審原告均未收回，且再審被告前於鈞院八十九
    年簡上字第二○一號訴訟程序中已自認再審原告曾返還再審被告十五萬元，故可
    知本件債務業已清償，僅欠再審被告十萬元。
三、綜上，爰依民事訴訟法第四百三十六條之七、第四百九十六條第一項第一款、第
    十三款、第四百九十七條之規定，提起本件再審之訴。
參、證據：提出台灣桃園地方法院桃園簡易庭八十八年八月二十五日八十八年度桃小
    字第三三八號民事判決、存證信函一份、刑事告訴狀一份為證，另請求傳喚證人
    呂正男、邱麗明，並請求調閱台灣桃園地方法院檢察署八十五年度偵字第一二九
    四六號偵查卷宗及錄音帶。
乙、再審被告方面：
壹、聲明：再審之訴駁回。
貳、陳述：
一、本件再審原告於再審訴狀上，並未述明何種證物足以影響裁判，逕而提起再審之
    訴，顯與民事訴訟法第四百三十六條之七之規定不合。
二、查再審被告係向再審原告催討尚欠未還之借款，於一審時曾提出借據三紙為憑，
    再審原告對借據、借款均無爭執，只當庭表示：「其已清償十五萬元，但未取回
    借據，原告說他未把借據帶來，他回家後會自行撕掉，我才相信他」，惟此經再
    審被告當庭否認，足證再審原告未負舉證責任。
三、本案歷時二年餘，再審原告並未提出任何證物與證據，惟一之證物借據係由再審
    被告提出，而再審原告此時提出再審之訴，自與民事訴訟法第四百三十六條之七
    規定不符。
四、再審被告所提出之借款明細表，係兩造就金錢借用償還明細所立之明細表，交由
    再審原告收執之手稿，以為日後清償之依據，且該借款明細表再審原告已保管多
    年。據此可知，再審原告一再辯稱只借用二十五萬元，顯與事實不符誠屬虛假，
    又辯稱已清償十五萬元，且提不出任何清償證明，可知所言誠屬虛假。據悉再審
    原告為國小教師，高等教育之人，前後幾次清償借款時均要求取回借據，而此次
    清償豈有不取回借據之理，顯與常理不符，倘使再審被告未帶借據，亦可要求當
    場簽立收據為憑由此可知再審原告所言純屬子虛烏有。
五、再審被告於另案即鈞院八十八年度桃小字第三三八號向再審原告催討十萬元時，
    再審原告一再辯稱該十萬元已清償，但在此案訴追時再審原告則辯稱只欠十萬元
    ，本案十五萬元部分已清償，前後所言反覆不一致，足證再審原告所言不足採信
    。
參、證據：提出台灣桃園地方法院桃園簡易庭八十八年八月二十五日八十八年度桃小
    字第三三八號民事判決、剪報一紙為證。
丙、本院依職權調閱本院八十九年度簡上字第二○一號民事卷宗全部。
    理      由
一、按對於簡易訴訟程序之第二審確定終局裁判，如就足影響於裁判之重要證物，漏
    未斟酌者，亦得提起再審之訴或聲請再審，民事訴訟法第四百三十六條之七明文
    規定；又按有左列各款情形之一者，得以再審之訴對於確定終局判決聲明不服：
    十三、當事人發見未經斟酌之證物或得使用該證物者。但以如經斟酌可受較有利
    益之裁判者為限，民事訴訟法第四百九十六條第一項第十三款定有明文；再按依
    第四百六十六條不得上訴於第三審法院之事件，除前條規定外，其經第二審確定
    之判決，如就足影響於判決之重要證物，漏未斟酌者，亦得提起再審之訴，同法
    第四百九十七條亦有規定。本件再審原告雖未於起訴狀聲明其據以聲請再審之法
    律為何，經本院於準備程序闡明，再審原告稱：其在原審法院有聲請調查證據，
    但是原審法院沒有作調查，且其所提出的證據原審法院沒有審酌，如果法院有審
    酌其於原審法院所提出的證據，判決會對再審原告有利，並再提出存證信函一份
    及聲請傳喚證人呂正男、邱麗明（見本院九十年九月四日、九十一年二月二十六
    日準備程序筆錄），是應認再審原告係依民事訴訟法第四百三十六條之七、第四
    百九十六條第一項第一款、第十三款、第四百九十七條之規定提起本件再審之訴
    。
二、按民事訴訟法第四百三十六條之七及同法第四百九十七條之規定，所謂就影響於
    裁判之重要證物，漏未斟酌，係指足以影響判決基礎之重要證物，雖在前訴訟程
    序業已提出，然未經確定判決加以斟酌者而言，然若於判決理由項下說明無調查
    之必要，或縱經斟酌亦不足影響判決基礎之意見，即與漏未斟酌有間，不得據為
    本條所定之再審理由。查本院八十九年度簡上字第二○一號民事判決，就再審原
    告敗訴之理由，業已於判決書理由欄中詳予勾稽；就再審原告於八十八年八月十
    三日即八十八年度桃簡字第九五一號寄達本院之紙條一紙，經核與八十八年桃小
    字第三三八號卷宗該案被告即本件再審原告於八十八年七月二十七日調解期日庭
    呈之借款明細表相符，是本院八十九年度簡上字第二○一號判決理由第三項業已
    就系爭借款明細表加以審酌，是此部分之證據難認有漏未斟酌之情；另再審原告
    指陳其於原審提出調閱台灣桃園地方法院檢察署八十五年度偵字第一二九四六號
    偵查案件之錄音帶，惟未經原審判決採用，是此部分之證據亦屬漏未斟酌，惟查
    ，本院八十八年度桃簡字第九五一號訴訟程序，業向台灣桃園地方法院檢察署調
    閱上開偵查案件之錄音帶，惟據其函覆稱：「本署卷宗內錄音帶均銷毀後始歸檔
    ，故本件錄音帶已銷毀致無法檢送到院」，此有台灣桃園地方法院檢察署八十九
    年六月九日桃檢楠字第一二九四六號函附於本院八十八年度桃簡字第九五一號卷
    宗可查，是亦難認此部分之證據有漏未斟酌之事。綜上，足見本院八十九年度簡
    上字第二○一號民事判決，就足影響於裁判之重要證物，尚難認有漏未斟酌之情
    。
三、復按民事訴訟法第四百九十六條第一項第十三款規定，當事人發見未經斟酌之証
    物或得使用該証物者，係指前訴訟事實審言詞辯論終結前已存在之證物，因當事
    人不知有此致未經斟酌，現始知之，或雖知有此而不能使用，現始得使用者而言
    ，此有最高法院三十二年上字第一二四七號判例意旨可資參照。經查，本件再審
    原告提出存證信函一份及請求傳喚證人呂正男、邱麗明二人之證據方法，於本院
    八十九年度簡上字第二○一號審理程序時即已存在，此經再審原告陳明無訛（見
    本院九十一年二月二十六日準備程序筆錄），顯見，關於上開三項證據方法再審
    原告並無因不知有此致未經斟酌，現始知之，或雖知有此而不能使用，現始得使
    用者之情，是再審原告認本院八十九年度簡上字第二○一號民事判決，有民事訴
    訟法第四百九十六條第一項第十三款之再審事由，非無誤會之情。
四、再按民事訴訟法第四百九十六條第一項第一款所謂適用法規顯有錯誤，應以確定
    判決違背法規或現存判例解釋者為限，此有最高法院五十七年台上字第一○九一
    號判例可參。經查，再審原告所執再審之事由，仍係就原審取捨證據、認定事實
    之職權行使，指摘其為不當，並就原審已論斷及已審酌之證據，泛言未為論斷，
    而未具體說明原審判決有何適用法規顯有錯誤之情形，並揭示該法規之條項或其
    內容，難認再審原告已就該判決之如何適用法規顯有錯誤為具體之指摘。
五、綜上所述，再審原告提起本件再審之訴，顯無再審理由，依最高法院四十四年台
    上字第五六六號判例意旨，爰不經言詞辯論，逕以判決駁回之。
六、據上論結，本件再審之訴無理由，依民事訴訟法第五百零二條第二項、第七十八
    條，判決如主文。
中　　　華　　　民　　　國　　九十一　　年　　　五　　　月　　　六　　　日
                              臺灣桃園地方法院民事第二庭
~B審判長法官　郭琇玲
~B法　　　官　熊祥雲
~B法　　　官　陳心婷
右為正本係照原本作成
本判決不得上訴。
中　　　華　　　民　　　國　　九十一　　年　　　五　　　月　　　九　　　日
~B法院書記官　黃文琪
